臺灣高等法院臺中分院刑事裁定
111年度毒抗字第1034號
抗 告 人  
即 被 告  鄒智然



上列抗告人即被告因違反毒品危害防制條例案件，經檢察官聲請
送觀察、勒戒(聲請案號：臺灣臺中地方檢察署111年度聲觀字第
881號，偵查案號：同檢察署111年度毒偵字第1785、2261、2641
號)，不服臺灣臺中地方法院中華民國111年9月29日裁定(111年
度毒聲字第1028號)，提起抗告，本院裁定如下：
   主  文
抗告駁回。
    理  由
一、抗告意旨略以：
　㈠毒品危害防制條例修正後，檢察官本應視個案情形為附命戒
    癮治療之緩起訴或向法院聲請觀察、勒戒，本案偵訊中，檢
    察官並未詢問抗告人即被告甲○○(下稱抗告人)是否有接受戒
    癮治療之意願，而使抗告人知悉有緩起訴之戒癮治療程序，
    或就完成戒癮治療應遵守事項對抗告人為任何徵詢或說明，
    且未見檢察官就抗告人何以適於監禁式治療之觀察、勒戒，
    而不適於社區醫療處遇之緩起訴之戒癮治療之裁量權行使為
    任何說明，則檢察官是否就此職權之行使已為合義務性之裁
    量，顯有疑義，抗告人有以社區醫療處遇替代監禁式治療意
    願，惟原裁定未就此為必要之調查，逕予准許檢察官之聲請
    裁定令抗告人入勒戒處所觀察、勒戒而實施監禁式治療，恐
    嫌速斷，抗告人目前生活作息正常，又抗告人家庭生活環境
    正常並無毒癮之施用者，抗告人經歷本案定能記取教訓，顯
    見抗告人應可採行戒癮治療之方式，代替觀察勒戒之執行，
    應可達戒除毒癮之效。
　㈡抗告人因工作壓力甚鉅，一時失慮方誤罹刑典，抗告人亦深
    感懊悔，目前新型冠狀病毒疫情嚴峻，改以採用戒癮治療之
    方式，使抗告人定期前往醫院接受治療，應更有利抗告人及
    勒戒處所之收容人，是原審依檢察官之聲請，逕命抗告人應
    送勒戒處所觀察、勒戒，恐漏未審酌整體防疫觀點及抗告人
    個人身體因素，懇請鈞院撤銷原裁定，發回調查或另為適法
    裁定云云。
二、按民國109年1月15日修正公布，於同年7月15日施行之毒品
    危害防制條例第20條規定：「<第1項未修正>犯第10條之罪
    者，檢察官應聲請法院裁定，或少年法院(地方法院少年法
    庭)應先裁定，令被告或少年入勒戒處所觀察、勒戒，其期
    間不得逾2月。<第2項未修正>觀察、勒戒後，檢察官或少年
    法院(地方法院少年法庭)依據勒戒處所之陳報，認受觀察、
    勒戒人無繼續施用毒品傾向者，應即釋放，並為不起訴之處
    分或不付審理之裁定；認受觀察、勒戒人有繼續施用毒品傾
    向者，檢察官應聲請法院裁定或由少年法院(地方法院少年
    法庭)裁定令入戒治處所強制戒治，其期間為6個月以上，至
    無繼續強制戒治之必要為止。但最長不得逾1年。<第3項修
    正為>依前項規定為觀察、勒戒或強制戒治執行完畢釋放後
    ，3年後再犯第10條之罪者，適用前2項之規定。」是依修正
    後上開規定，觀察、勒戒或強制戒治執行完畢釋放後，3年
    後再犯施用第一、二級毒品罪者，應適用觀察、勒戒及強制
    戒治之規定；又所謂「3年後再犯」，只要本次再犯(不論修
    正施行前、後)距最近1次觀察、勒戒或強制戒治執行完畢釋
    放，已逾3年者，即該當之，不因其間有無犯第10條之罪經
    起訴、判刑或執行而受影響(最高法院刑事大法庭109年度台
    上大字第3826號裁定要旨)。
三、查抗告人基於施用第一、二級毒品之犯意，於附表所示時間
    、地點，以附表所示之方式，同時施用第一級毒品海洛因、
    第二級毒品甲基安非他命共3次之事實，業據抗告人於偵查
    中坦承不諱，並有如附表所示證據資料在卷為憑，抗告人於
    附表所示時、地施用第一、二級毒品之犯行，堪以認定。又
    抗告人前因施用毒品案件，經法院裁定入勒戒處所觀察、勒
    戒，嗣因無繼續施用毒品傾向，於94年5月2日執行完畢釋放
    ，卷內臺灣高等法院被告前案紀錄表記載甚明。抗告人本案
    於111年2月至7月間3次施用第一、二級毒品之行為，距離其
    最近1次觀察、勒戒執行完畢釋放後已逾3年，原審法院認檢
    察官之聲請為有理由，依修正後毒品危害防制條例第20條第
    3項、第1項規定，裁定抗告人令入勒戒處所觀察、勒戒，於
    法並無不合。
四、抗告人雖以前詞提起抗告。然：
　㈠毒品危害防制條例第24條第1項規定：「本法第20條第1項及
    第23條第2項之程序，於檢察官先依刑事訴訟法第253條之1
    第1項、第253條之2之規定，為附命完成戒癮治療之緩起訴
    處分時，或於少年法院(地方法院少年法庭)認以依少年事件
    處理法程序處理為適當時，不適用之。」而刑事訴訟法第25
    3條之1第1項規定：「被告所犯為死刑、無期徒刑或最輕本
    刑3年以上有期徒刑以外之罪，檢察官參酌刑法第57條所列
    事項及公共利益之維護，認以緩起訴為適當者，得定1年以
    上3年以下之緩起訴期間為緩起訴處分，其期間自緩起訴處
    分確定之日起算。」是檢察官適用刑事訴訟法第253條之1第
    1項對被告為緩起訴處分，除應符合上述輕罪原則外，尚應
    「參酌刑法第57條所列事項及公共利益之維護」，並「認以
    緩起訴為適當」者，始得為之。檢察官是否適用該規定對被
    告為緩起訴處分，自得本於上開規定及立法目的，妥為斟酌
    、裁量，始予決定，被告並非當然享有為附命完成戒癮治療
    之緩起訴處分之權利，被告縱提出該項聲請，亦僅在促請檢
    察官注意得否予以適用，檢察官並不受被告聲請之拘束，如
    檢察官就此裁量權之行使並無濫用或不當情形，即不得任意
    指為違法。本件抗告人於111年6月1日、7月20日檢察事務官
    詢問時表示有自費在喝美沙冬，並提出臺中市政府衛生局轉
    介替代治療初診補助方案申請書為憑，惟檢察官不予抗告人
    附命戒癮治療之緩起訴處分，已於觀察、勒戒聲請書中詳載
    原因如下：「雖被告於本署偵查中表明欲參加毒品戒癮治療
    計畫，並提出臺中市政府衛生局轉介替代治療初診補助方案
    申請書1紙，用以證明其適合參加戒癮治療計畫，然其現另
    因涉嫌違反毒品危害防制條例案件經本署檢察官以111年度
    偵字第29922號案件提起公訴，現由貴院(按即臺灣臺中地方
    法院)審理中，且尚有另案涉嫌違反毒品危害防制條例，現
    由本署檢察官偵查中，有全國刑案資料查註表在卷可參，是
    本件不適宜為戒癮治療。」參以毒品戒癮治療實施辦法及完
    成治療認定標準第2條第2項第1款規定，被告緩起訴處分前
    ，因故意犯他罪，經檢察官提起公訴或判決有罪確定，不適
    合為附命完成戒癮治療之緩起訴處分。足見檢察官業已斟酌
    全案事證，認抗告人不適合戒癮治療之處遇，故未對抗告人
    為附命完成戒癮治療之緩起訴處分，而依觀察勒戒處分執行
    條例相關規定，向法院聲請觀察、勒戒，經核並無違法或裁
    量濫用之情形，原審因而准許檢察官之聲請，自無違誤。
　㈡再者，毒品危害防制條例中關於觀察、勒戒之規定，乃係導
    入一療程觀念，針對受處分人將來之危險所為預防、矯治措
    施之保安處分，目的係在戒除受處分人施用毒品身癮及心癮
    之措施，以達教化與治療之目的，其立法意旨在幫助施用毒
    品者戒毒，非屬懲戒行為人之性質，核與刑罰執行之目的不
    同，且此為法律之強制規定，當無因受處分人之家庭或個人
    因素即可免予執行，是抗告意旨所稱家庭生活環境及個人作
    息、工作壓力、身體健康等因素，均非得以免除觀察、勒戒
    處分之正當事由。　　
五、綜上，本件抗告為無理由，應予駁回，依刑事訴訟法第412
    條，裁定如主文。　
中　　華　　民　　國　　111 　年　　11　　月　　14　　日
                  刑事第八庭  審判長法  官  張靜琪
                                    法  官  簡婉倫
                                    法  官  黃小琴
以上正本證明與原本無異。
不得再抗告。
                                    書記官  李宜珊
　
中　　華　　民　　國　　111 　年　　11　　月　　14　　日
附表：　
編號 犯罪事實 證據 1 於111年2月20日19時許，在臺中市○區○○○路000號居所附近停車場，以將第一級毒品海洛因混合第二級毒品甲基安非他命置入玻璃球吸食器點火燒烤吸食煙霧之方式，同時施用第一、二級毒品1次。嗣於111年2月22日11時許，經警方持法院核發之搜索票在上開居所、抗告人所使用自用小客車執行搜索，當場查扣吸食器1組，再於同日採集抗告人尿液送驗，結果檢出嗎啡、安非他命、甲基安非他命陽性反應。 ⒈臺中市政府警察局大甲分局委託尿液檢驗代號與真實姓名對照表1份。 ⒉欣生生物科技股份有限公司111年3月14日濫用藥物尿液檢驗報告1份。  2 於111年4月24日19時許，在臺中市○區○○○路000號居所，以將第一級毒品海洛因混合第二級毒品甲基安非他命置入玻璃球吸食器點火燒烤吸食煙霧之方式，同時施用第一、二級毒品1次。嗣於111年4月27日11時許，經警方持檢察官核發之鑑定許可書採集抗告人尿液送驗，結果檢出嗎啡、安非他命、甲基安非他命陽性反應。 ⒈臺灣臺中地方檢察署檢察官鑑定許可書1份。 ⒉臺中市政府警察局第二分局委託檢驗尿液代號、真實姓名對照表1份。 ⒊欣生生物科技股份有限公司111年5月20日濫用藥物尿液檢驗報告1份。  3 於111年7月6日16時許，在臺中市○區○○○路000號公司內，以將第一級毒品海洛因混合第二級毒品甲基安非他命置入玻璃球吸食器點火燒烤吸食煙霧之方式，同時施用第一、二級毒品1次。嗣於同日17時50分許，因另案經警方以現行犯逮捕後，扣得抗告人身上掉落海洛因1包、抗告人另主動交付海洛因3包、毒品殘渣袋1個、玻璃球1支、電子磅秤2臺、夾鏈袋1包等物，並採集抗告人尿液送驗，結果檢出嗎啡、安非他命、甲基安非他命陽性反應。 ⒈採集尿液(送驗)採證同意書1份。 ⒉臺中市政府警察局第二分局委託檢驗尿液代號、真實姓名對照表1份。 ⒊欣生生物科技股份有限公司111年7月22日濫用藥物尿液檢驗報告1份。